【裁判字號】    97,交抗,601
【裁判日期】    970624
【裁判案由】    違反道路交通管理處罰條例
【裁判全文】
臺灣高等法院交通事件裁定             97年度交抗字第601號
抗  告  人
即受處分人  甲○○
上列抗告人因違反道路交通管理處罰條例案件，不服台灣桃園地
方法院，中華民國97年4月30日所為裁定（97年度交聲字第679號
），提起抗告，本院裁定如下：
    主  文
抗告駁回。
    理  由
一、按汽車駕駛人飲用酒類或其他類似物後其吐氣所含酒精濃度
    超過每公升0.25毫克或血液中酒精濃度超過百分之0.05以上
    者，不得開車，道路交通安全規則第114條第2款定有明定，
    又汽車駕駛人駕駛汽車經測試檢定有酒精濃度超過規定之情
    形者，處15,000元以上60,000元以下罰鍰，並當場移置保管
    其車輛及吊扣其駕駛執照1 年，道路交通管理處罰條例第35
    條第1項第1款亦定有明文。次按95年2月5日公布之行政罰法
    第26條規定：一行為同時觸犯刑事法律及違反行政法上義務
    規定者，依刑事法律處罰之。但其行為應處以其他種類行政
    罰或得沒入之物而未經法院宣告沒收者，亦得裁處之。前項
    行為如經不起訴處分或為無罪、免訴、不受理、不付審理之
    裁判確定者，得依違反行政法上義務規定裁處之。究其立法
    目的，一行為同時觸犯刑事法律及違反行政法上義務規定時
    ，由於刑罰與行政罰同屬對不法行為之制裁，而刑罰之懲罰
    作用較強，故依刑事法律處罰，即足資警惕時，實無一事二
    罰再處行政罰之必要，且刑事法律處罰，由法院依法定程序
    為之，較符合正當法律秩序，應予優先用，但罰鍰以外之沒
    入或其他種類行政罰，因兼具維護公共秩序之作用，為達行
    政目的，行政機關仍得併予裁處。再者，其他種類行政罰，
    係指違反行政法上之義務應受「裁罰性」之「不利處分」，
    依行政罰法第2 條規定，包括限制或禁止行為之吊扣證照處
    分。前述行為如經檢察官為不起訴處分或法院為無罪、免訴
    、不受理或不付審理 (少年事件)之裁判確定，行政罰之裁
    處即無一事二罰之疑慮，故第2 項規定此時仍得依違反行政
    法上義務之規定裁處，核先敘明。
二、抗告意旨略以：按員警採證酒精濃度測試之標準程序，應予
    受測人漱口、喝白開水及休息之機會，違抗告人依上述受測
    人權利之請求始終未獲回音，甚至遭員警威嚇以待，依前述
    事實，員警採證過程顯有違規，其所測試之結果應不得作為
    抗告人違法之依據。又抗告人酒測值為0.28mg/L與合格標準
    0.25mg/L相差甚微，加上酒測儀器不準確一事時有所聞，抗
    告人當場曾提出各項質疑，惟員警皆不予理會，全然漠視受
    測者之權利，是原裁定依該不得作為證明之測試結果及資料
    做成裁定，抗告人礙難接受云云。
三、經查：
(一)、抗告人甲○○對其於97年2 月20日下午5時6分許，駕駛車牌
    號碼8P-8887號自用一般小客車，行經桃園縣蘆竹鄉○○路○
    段，為桃園縣政府警察局大園分局蘆竹分駐所警員林文聰攔
    查後經檢測其呼氣所含酒精濃達每公升0.28毫克，因而遭舉
    發酒後駕車等情自承在卷，異議人確有前開違規情事一節，
    堪以認定。
(二)、抗告人即受處分人甲○○經警測得其呼氣所含酒精濃度為每
    公升0.28毫克，在前揭認定不能安全駕駛每公升0.55毫克標
    準以下，參酌證人即查獲員警林文聰證述：「異議人為警取
    締時行為舉止並無明顯異狀，警製觀察紀錄表上記載被告有
    腳步不穩、語無倫次、多話等不能安全駕駛之狀況，係依被
    告在派出所內之表現而記載」等語，及卷附警製生理協調平
    衡檢測紀錄卡記載抗告人除朗誦數目及雙腳併攏抬腿2 項測
    試不合格外，其餘項目皆合格之內容，認定抗告人雖酒後駕
    車，然未達不能安全駕駛之程度，而認被告犯罪嫌疑不足而
    為不起訴處分等情，有97年度偵字第6556號不起訴處分書 1
    份在卷可參。抗告人雖經檢察官認定未達不能安全駕駛之情
    形，與刑法第185條之3所定公共危險之構成要件不符而為不
    起訴處分，然抗告人之呼氣酒精濃度已逾道路交通安全規則
    第114條第2款所定之標準，且前開規定，係行政機關為達行
    政目的，維護公共秩序所為之規範，並無如同刑法所定尚須
    駕駛人達不能安全駕駛之要件，一旦駕駛人呼氣酒精濃度超
    逾標準，即可加以處罰。是本件抗告人酒後駕車之行為已違
    反行政法上之義務，應科處行政罰。抗告人以受測前未予以
    喝水及休息之權利及受測儀器準確度有疑義云云，並不影響
    抗告人違規之事實，亦未舉證以實其說，自屬無據。原裁定
    經核並無違誤，抗告人之抗告為無理由，應予駁回。
據上論結，應依道路交通案件處理辦法第26條、刑事訴訟法第41
2條，裁定如主文。
中    華    民    國    97    年    6     月    24    日
                  刑事第三庭  審判長法  官  蔡秀雄
                                    法  官  謝靜恒
                                    法  官  許文章
以上正本證明與原本無異。
不得再抗告。
                                    書記官  蔡慧娟
中    華    民    國    97    年    6     月    24    日


司法院資訊處製作；財團法人民間司法改革基金會備份。
